【裁判字號】    96,審易,519
【裁判日期】    970229
【裁判案由】    偽造文書
【裁判全文】
臺灣桃園地方法院刑事判決             96年度審易字第519號
公  訴  人  臺灣桃園地方法院檢察署檢察官
被      告  甲○○
選任辯護人  呂翊丞律師
上列被告因偽造文書案件，經檢察官提起公訴（96年度偵緝字第
1136號），嗣被告等於準備程序進行中為有罪之陳述，經檢察官
聲請改依協商程序而為判決，本院判決如下：
    主  文
甲○○共同連續行使明知為不實之事項，而使公務員登載於職務
上所掌之公文書，足以生損害於公眾，處有期徒刑月，減為有
期徒刑壹月又拾伍日，如易科罰金，以銀元佰元（即新臺幣玖
佰元）折算壹日。緩刑貳年，緩刑期內付保護管束，並應履行如
附記事項(四)所載，以預防再犯。
    事實及理由
一、本件被告甲○○所犯係刑事訴訟法第376 條第1 款最重本刑
    為3 年以下有期徒刑之罪，其於準備程序中就被訴事實為有
    罪之陳述，爰依刑事訴訟法第284 條之1 規定獨任進行審判
    程序。
二、甲○○係大陸地區人民，因欲至臺灣打工賺錢，並無結婚真
    意，竟於民國92年7 月間透過姓名年籍不詳之陳姓成年男子
    媒介認識鄭聖山（業經本院另案審結）；其2 人便共同基於
    使公務員於職務上所掌之公文書為不實登載並進而行使之概
    括犯意聯絡：
  (一)先由甲○○與鄭聖山於92年7 月17日在大陸福建省福州巿虛
    偽登記結婚，並於翌（18）日由朱國瑞與林秋金（以上2 人
    業經本院另案審結）至福建省福州市公證處虛偽公證甲○○
    與鄭聖山2 人結婚，迨取得結婚公證書後，再於92年7 月20
    日，由鄭聖山先行返台，持前述福建省福州巿公證處製作之
    結婚公證書及財團法人海峽交流基金會所核發之（92）核字
    第038984號證明書等資料，前往桃園縣桃園市戶政事務所，
    填具結婚登記申請書辦理結婚登記，使該戶政事務所承辦戶
    籍登記之公務員在形式審查後，將此鄭聖山與大陸地區人民
    甲○○結婚之不實事項登載於職務上所掌管之戶籍登記簿之
    公文書，並製發戶口名簿及身分證交由鄭聖山收執，足以生
    損害於戶政機關對於戶籍登記管理之正確性。
  (二)鄭聖山旋即於同日，書立「大陸地區人民進入臺灣地區保證
    書」，送到桃園縣政府警察局桃園分局大樹派出所申請對保
    ，表示願意擔任甲○○保證人之意，經承辦之不知情員警在
    完成對保手續後，將鄭聖山與甲○○為夫妻關係，願意完全
    負起保證人責任之不實內容，登載於職務上掌管之保證書「
    對保或證明機關（構）簽註意見欄」之公文書上並蓋章確認
    ，足生損害於國家警察機關對於兩岸婚姻對保之正確性。
  (三)鄭聖山再於同年8 月11日在「大陸地區人民進入臺灣地區旅
    行證申請書」上捏載甲○○欲來臺探視親人鄭聖山之事由，
    並將上開申請書、保證書連同前述登載不實之身分證等件，
    送交內政部警政署入出境管理局（下稱境管局）申請甲○○
    來臺探親以行使各該文書，亦使境管局該管公務員為審查後
    ，除在申請書上簽註審核意見並由登錄人員登入申請案件查
    詢資料檔及大陸同胞申請來臺查詢檔，據以核准鄭聖山申請
    ，並核發給甲○○「中華民國臺灣地區旅行證」（許可證號
    ：0000000000號）1 枚，足生損害境管局對於大陸地區人民
    入出境臺灣地區管理之正確性。
  (四)甲○○並於同年10月2 日，持該旅行證搭機飛抵臺灣桃園縣
    大園鄉桃園國際機場，並於入境通關時，出示該枚載有上開
    不實事項之旅行證供航警局證照查驗人員而行使之，又使該
    不知情之查驗人員將「甲○○來臺探親」之不實事項登載於
    職務上所掌之公文書即入出境紀錄上，而非法進入臺灣，並
    另於94年9 月22日出境、94年11月9 日入境、95年1 月26日
    出境、95年2 月6 日入境時，持上開登載不實之旅行證，交
    由不知情之航警局證照查驗人員而行使後，非法進入臺灣，
    均足以生損害於航警局就有關大陸地區人民入境臺灣地區管
    理作業之正確性。
  (五)鄭聖山並於94年7 月21日，填具「大陸地區人民在台灣地區
    居留申請書」，並檢具上開登載不實之公文書資料向境管局
    申請大陸配偶甲○○依親居留之居留證，亦使境管局該管公
    務員為審查後，除在申請書上簽註審核意見並據以核准鄭聖
    山申請，並核發給甲○○「臺灣地區依親居留證及逐次加簽
    出入境證」（許可證號：0000000000號）1 枚，足生損害境
    管局對於大陸地區人民入出境臺灣地區管理之正確性。案經
    桃園縣政府警察局平鎮分局報告暨臺灣桃園地方法院檢察署
    檢察官自動檢舉偵查起訴。
三、證據名稱：
    (一)被告甲○○於本院準備程序中之自白。
    (二)證人即另案共犯鄭聖山、證人朱國瑞於偵訊中之證述。
    (三)桃園縣桃園市戶政事務所95年2 月22日桃市戶字第095000
      1583號函、結婚登記申請書、財團法人海峽交流基金會（
      92）核字第038984號證明書、中華人民共和國福建省福州
      市公證處（2003）榕公證內民字第9078號公證書、內政部
      警政署入出境管理局95年2 月24日境信凡字第0951006726
      0 號函、入出國日期證明書、大陸地區人民進入臺灣地區
      保證書、大陸地區人民進入臺灣地區旅行證申請書、大陸
      地區人民在台灣地區居留申請書、戶籍謄本、入出境查詢
      結果各1 份及臺灣地區依親居留證及逐次加簽出入境證1
      枚在卷可資佐證。
四、本件經檢察官與被告於審判外達成協商之合意且被告均已認
    罪，其合意內容為：就其偽造文書部分，被告願受科刑部分
    為有期徒刑3 月，減為有期徒刑1 月又15日，緩刑2 年，但
    被告應於收到判決書1 個月內出境，否則撤銷緩刑。經查，
    上開協商合意並無刑事訴訟法第455 條之4 第1 項所列情形
    之一，檢察官聲請改依協商程序而為判決，本院爰不經言詞
    辯論，於協商合意範圍內為協商判決，並依刑法第93條第1
    項第2 款規定，宣告於緩刑期間付保護管束，合予敘明。
五、附記事項：
  (一)被告上開犯罪事實二編號(四)、(五)之犯行，雖未據起訴，惟因
    被告此部分犯行，與公訴人已起訴之犯行間，有連續犯之裁
    判上一罪關係，為起訴效力所及，本院自得併予審理。
  (二)被告犯罪時間均在96年4 月24日以前，所犯為刑法第216 條
    、第214 條之行使使公務員登載不實之文書罪，合於減刑條
    件，與中華民國九十六年罪犯減刑條例第2 條第1 項第3 款
    規定相符，應減其刑期2 分之1 。
  (三)上開被告甲○○所行使之登載不實之戶籍謄本、大陸地區人
    民進入臺灣地區保證書、大陸地區人民進入臺灣地區旅行證
    申請書、大陸地區人民在台灣地區居留申請書各1 份，雖係
    被告供犯罪所用之物，然於提出於內政部警政署入出境管理
    局後，業經該局收繳而屬該局所有，依法自不得併諭知沒收
    ，附此說明。至「中華民國臺灣地區旅行證」（許可證號：
    0000000000號）及「臺灣地區依親居留證及逐次加簽出入境
    證」（許可證號：0000000000號）各1 枚，雖係被告所有且
    供本件犯罪所用之物，然未扣案，且無證據足證現仍存在而
    未滅失，為免將來執行困難，爰不予宣告沒收。
  (四)被告應於收到判決書後1 個月內出境離開台灣地區，以預防
    再犯。
六、按刑法於94年2 月2 日修正公布，95年7 月1 日施行後，有
    關新舊法之適用原則，其中法律變更之比較適用原則，新法
    第2 條第1 項之規定，係規範行為後法律變更所生新舊法律
    比較適用之準據法，於新法施行後，應適用新法第2 條第1
    項之規定，為「從舊從輕」之比較；又刑之重輕標準，依裁
    判時之規定（最高法院刑事庭第8 次會議決議參照）。而修
    正後刑法第2 條第1 項規定：「行為後法律有變更者，適用
    行為時之法律。但行為後之法律有利於行為人者，適用最有
    利於行為人之法律」。又比較適用最有利於行為人之法律，
    應就罪刑有關之一切情形，比較其全部之結果，而為一體之
    適用，不應一部分適用新法，一部分適用舊法（最高法院29
    年上字第964 號判例旨參照）。被告行為後，刑法關於罰金
    刑之計算單位及處罰、共犯及易科罰金之折算標準，均有修
    正：
  (一)於罰金刑之計算單位及處罰部分：刑法第33條第5 款業於94
    年2 月2 日修正公布，並自95年7 月1 日起施行；修正前刑
    法第33條第5 款規定「罰金：1 元以上。」；修正後刑法第
    33條第5 款規定「罰金：新臺幣1,000 元以上，以百元計算
    之。」；另95年6 月14日修正公布之中華民國刑法施行法第
    1 條之1 ：「中華民國94年1 月7 日刑法修正施行後，刑法
    分則編所定罰金之貨幣單位為新臺幣。94年1 月7 日刑法修
    正時，刑法分則編未修正之條文定有罰金者，自94年1 月7
    日刑法修正施行後，就其所定數額提高為30倍。但72年6 月
    26日至94年1 月7 日新增或修正之條文，就其所定數額提高
    為3 倍。」，現行刑法中，有關於罰金刑之計算單位及處罰
    之規定已有修正，自屬法律變更。
  (二)刑法第56條連續犯之規定業於94年2 月2 日修正公布刪除，
    並於95年7 月1 日施行，則被告之犯行，因行為後新法業已
    刪除連續犯之規定，此刪除雖非犯罪構成要件之變更，但顯
    已影響行為人刑罰之法律效果，自屬法律有變更。
  (三)查被告行為時刑法第41條第1 項前段規定：「犯最重本刑為
    5 年以下有期徒刑以下之刑之罪，而受6 個月以下有期徒刑
    或拘役之宣告，因身體、教育、職業、家庭之關係或其他正
    當事由，執行顯有困難者，得以1 元以上3 元以下折算1 日
    ，易科罰金。」又被告行為時之易科罰金折算標準，修正前
    罰金罰鍰提高標準條例第2 條前段（現已刪除）規定，就其
    原定數額提高為100 倍折算1 日，被告行為時之易科罰金折
    算標準，應以銀元100 元以上300 元以下折算1 日，經折算
    為新臺幣後，應以新臺幣300 元以上900 元以下折算為1 日
    。惟94年2 月2 日修正公布，於95年7 月1 日施行之刑法第
    41條第1 項前段則規定：「犯最重本刑為5 年以下有期徒刑
    以下之刑之罪，而受6 個月以下有期徒刑或拘役之宣告者，
    得以新臺幣1000元、2000元或3000元折算1 日，易科罰金。
    」
  (四)經綜合比較新、舊法有關罰金刑之計算單位及處罰之規定（
    即比較修正前、後刑法第33條第5 款之規定；增訂之刑法施
    行法第1 條之1 與被告行為時之罰金罰鍰提高標準條例第1
    條前段、現行法規所定貨幣單位折算新臺幣標準第2 條之規
    定）；前述連續犯、易科罰金折算標準之結果等規定，修正
    後規定並未較有利於行為人，則應依修正後刑法第2 條第1
    項前段規定，適用行為時之法律。而刑法第28條共犯之規定
    於94年2 月2 日修正公布，並於95年7 月1 日施行，修正前
    刑法第28條規定：「二人以上共同實施犯罪之行為者，皆為
    正犯。」，修正後刑法第28條規定：「二人以上共同實行犯
    罪之行為者，皆為正犯。」，即不論依修正前之刑法第28條
    ，或修正後之刑法第28條之規定，本件被告均構成共犯，此
    部分則應適用新法之規定。
七、應適用之法條：刑事訴訟法第284 條之1 、第455 條之4 第
    2 項、第455 條之8 ，修正後刑法第2 條第1 項前段、第28
    條、第74條第1 項第1 款、第2 項第8 款、第93條第1 項，
    刑法第216 條、第214 條，修正前刑法第56條、第41條第1
    項前段，中華民國九十六年罪犯減刑條例第2 條第1 項第3
    款、第7 條，刑法施行法第1 條之1 第1 項、第2 項前段，
    刪除前罰金罰鍰提高標準條例第2 條，現行法規所定貨幣單
    位折算條例第2 條。
八、本判決除有刑事訴訟法第455 條之4 第1 項第1 款、第2 款
    、第4 款、第6 款、第7 款所定情形之一，或違反同條第2
    項規定者外，不得上訴。
九、如不服本件判決，得自收受判決送達之日起10日內，向本院
    提出上訴書狀，上訴於第二審法院。
本案經檢察官鄭堤升到庭執行職務。
中    華    民    國    97    年    2     月    29    日
                  刑事庭  法  官  徐  培  元
以上正本證明與原本無異。
                          書記官  楊  美  慧
中    華    民    國    97    年    3     月    4     日
附錄論罪科刑法條：
中華民國刑法第216條
（行使偽造變造或登載不實之文書罪）
行使第210條至第215條之文書者，依偽造、變造文書或登載不實
事項或使登載不實事項之規定處斷。
中華民國刑法第214條
（使公務員登載不實罪）
明知為不實之事項，而使公務員登載於職務上所掌之公文書，足
以生損害於公眾或他人者，處3 年以下有期徒刑、拘役或5 百元
以下罰金。


司法院資訊處製作；財團法人民間司法改革基金會備份。
